---
title: "Scraper Example"
output: html_document
---

```{r setup, include=FALSE}

#install.packages('rvest')
library(rvest)
```

### web-scaraper for news site
Довідкова інформація
css-selectors: https://www.w3schools.com/cssref/css_selectors.asp

Нагадую! Конструкція у формі

data %>% function1() %>% function2() 

це конвейер, 1. який бере дані (об'єкт що розташований ліворуч),  2. трансформує їх за допомогою першої функції, 3. і результат передає в другу функцію (function2), яка їх знов таки трансформує у щось нове - так ми отримуємо кінцевий результат. У подібних конвеєрах кількість функцій, що перетворюють(трансформують дані) може бути довільною.

```{r get}
url <- "https://ua-news.liga.net/"
content <- read_html(url)


### Title
title <- content %>% html_nodes('div.news-nth-title a') %>% html_text()


### Link to article
# g! rvest href attribute (how to find function we need to extract attribute of a tag)
link <- content %>% html_nodes('div.news-nth-title a') %>% html_attr('href')



### Time
datetime <- content %>% html_nodes('div.news-nth-time') %>% html_attr('data-date') #nothing


```


#### TODO: create dataframe from results and save it to csv file

```{r}
df <- data.frame(headline = title, url = link, date_time = datetime  )

write.csv(df, 'liga_net_news.csv')
```




