---
title: "Data manipulation grammar: basic dplyr verbs"
output: html_notebook
---

### Two main packages/tools: dplyr  &  ggplot2

```{r}
require(dplyr)
require(ggplot2)
#OR
require(tidyverse)
```
### Дієслова для роботи з даними

filter
arrange
select / rename
mutate / transmute
summarise
group_by


```{r}
library(nycflights13)
flights
```
### How to filter and sort: 
The filter() and arrange() verbs
```{r}
flights %>%
  filter( month == 12, day == 13, carrier == "UA")  %>%
  arrange(dep_delay, arr_delay)
```

How to sort in reverse order (descending)
With desc() function inside of arrange()

```{r}
flights %>%
  filter( month == 12, day == 13, carrier == "UA")  %>%
  arrange(desc(dep_delay) ) %>%
  View() # так можна подивитися результат
```

### Select specific columns
```{r}
flights %>%
  select(year:dep_delay)  # each column from "year" to "dep_delay"

flights %>%
  select(-(year:dep_delay) )  # each except sequence from year to "dep_delay"

flights %>% 
  rename(year_new = year)
```

### Mutate - helps us create new columns
```{r}
flights %>%
  mutate(gain = arr_delay - dep_delay) %>%
  arrange(desc(gain) )

flights %>%
  mutate(
    gain = arr_delay - dep_delay,
    speed = distance / air_time * 60
    ) %>%
  arrange( desc(speed) )
  
# transmute - drops all columns except newly created
flights %>%
  transmute(
    gain = arr_delay - dep_delay,
    speed = distance / air_time * 60
    ) %>%
  arrange( desc(speed) )


```

### How to change an order for columns? with select
```{r}
flights %>%
  mutate(
    gain = arr_delay - dep_delay,
    speed = distance / air_time * 60
    ) %>%
  select(gain, speed, year:time_hour )
```


### Summarise - агреговані дані (як pivot table в елктронних таблицях)
summarise зводить всю таблицю до одної строки
```{r}
flights %>%
  summarise(
    # якщо в строках нашої таблиці присутні NA замість чисел, це призводить до некоректного результату
    # "na.rm = TRUE" - потрібно щоб викинути "NA" в таких функціях, як mean()
    mean_delay = mean(arr_delay, na.rm = TRUE) 
  )

mean(flights$arr_delay, na.rm = TRUE)

# Інший спосіб відфільтрувати NA. 
# Нагадаю що NA в мові R, це спеціальний об"єкт який означає "значення відсутнє"
flights %>%
  filter( !is.na(arr_delay) )
```

### Дієслово для групування: group_by() - створює підгрупи
```{r}
flights %>%
  # групує всі строки для конкретного carrier, кількість таких груп -
  # дорівнює кількості різних значень в колонці carrier:
  group_by(carrier)  %>%  
  summarise(carrier_delay = mean(arr_delay, na.rm = TRUE), 
            extrem_delay = max(arr_delay, na.rm = TRUE),
            median_delay = median(arr_delay, na.rm = TRUE), 
            sd = sd(arr_delay, na.rm = TRUE),
            count = n() ) %>%
  arrange(desc(median_delay))
```

```{r}
flights %>%
  # групує всі строки з польотами у різні аеропорти (dest)
  group_by(dest)  %>%
  summarise(
    planes = n_distinct(tailnum),  # скільки різних літаків було на цьому напрямку? 
    flight_amount = n()            # скільки польотів вони зробили?
  ) %>%
  arrange(flight_amount)
```

### Починаємо аналіз даних за допомогою візуалізації

```{r}
require(ggplot2) # для графіків
flights %>%
  # створимо колонку щоб підрахувати якою стала затримка під час польоту
  mutate(air_delay = arr_delay - dep_delay) %>%
  filter(!is.na(air_delay)) %>%
  # графік залежності затримки від дистанції перельоту
  ggplot(aes(x = distance, y = air_delay)) + geom_point(alpha = 0.05) 
```

```{r}
# Те ж саме що вище, але агрегуємо і знаходим середнє для кожного аеропорту (dest)
flights %>%
  group_by(dest) %>%
  summarise(
    air_delay = mean(arr_delay, na.rm = T),
    distance = mean(distance),
    count = n()
    ) %>% 
    filter(count > 50) %>%
    ggplot(aes(x = distance, y = air_delay)) + geom_point(alpha = 0.5) + geom_smooth()

```

