---
title: "R: Basic conceps "
output: html_document
---


### Змінні (аналог комірки в таблиці Excel)
Для того, щоб зберігати результат підрахунків або дані на різних етапах програми, використовують змінні. Створити змінну та надати їй якесь значення можна за допомогою
оператора "<-"



```{r}
# створюємо вектор із низкою числових значень, і присвоюєм його змінній 
price_in_hryvnya <- c(200, 300, 400, 5000, 1)  # тепер в price_in_hryvnya міститься 5 чисел
currency_ratio <- 28 # тут значення змінної дорівнює 28
price_in_usd <- price_in_hryvnya / currency_ratio  # векторизація! оператор поділити ("/") застосовується одразу до всіх елементів вектору!

price_in_usd
```

### Найпростіші Типи даних у R

```{r}
# ціле число
int_var <- 1

# число з плаваючою точкою
double_var <- 1.25

# строки
char_var <- "це є строка"

# логічні значення
logic_var <- TRUE # or FALSE

# відсутність значення:
na_var <- NA


# перевірка на тип, функції починаються на "is."
is.integer(1) # TRUE
is.double(1) # FALSE
is.na(12.3) # FALSE, це важлива функція, дивитися чи є значення взагалі

# зведення до якогось типу, функції починаються на "as."
# наприклад, to integer:
as.integer(2.34) # результат = 2
as.double("1.2") # з строки створили число з плаваючою точкою

```



### Базовий елемент даних в R - вектор

```{r}
v <-  c(1.2, 34.5, 13.1) # функція c() створює вектор
v + 1:30
v <- c(1:100)

# як отримати 51й елемент вектора, треба дати в [] його індекс: [51]
v[51] # 51th element of vector
v[11:20] # елементи вектора від 11-го до 20-го 

v[c(1, 5, 25)] # індекси також можуть бути вектором, напр. c(1, 5, 25) 

# вектори із строками
text_vector <- c("one", "two", "three")
text_vector[1]

paste(text_vector, "number", " ")

```



### Списки. Створюються за допомогою функції list()

```{r}
l1 <- list(a = 1, b = 2, c = 3)
l1[1] # 1й елемент списку,з іменем "a"

l1$a # значення, що міститься в елементі списку, з іменем "a" (тобто, це 1)
```


### Data frame (аналог таблиці з даними)



```{r}
name <- c("Ira", "Vlad", "Tonya") # перша колонка
age <- c(22, 21, 20)              # друга колонка
gender <- c("F", "M", "F")        # третя колонка

df <- data.frame(name, age, gender) # вся таблиця

write.csv(df,"groupmates.csv", sep = ";") # збережемо у файл, так
#write_csv(df, "groupmates_new.csv", )
write_excel_csv(df, "groupmates_new.csv", delim = ";") # або так

```


### Цикли (Loops)
Якщо потрібно зробити якусь дію декілька разів, використовуємо цикли

```{r}

# надрукуємо "one", "two", "three"
for(i in c("one", "two", "three")){
  print(i)
}

```

### if-else  - умовні переходи (як буде розвиватися логіка програми)
В залежності від істиності умови, виконуємо або один, або інший шматок коду

```{r}

  b <- 1.3

  if(b > 2){ # якби b було більшк 2, виконувати фрагмент коду, що в {}
    print("The number is too big")
  } else { # інакше  виконувати цей код 
    print("The number is too small")
  }

```








