---
title: "Gentle introduction to ggplot2"
output: slidy_presentation
date: '`r Sys.Date()`'
---

## Що це?

Найпопулярніша бібліотека для візуалізації даних в R. Написана **Хедлі Вікхемом** у 2005 році. Є імплементацією **Grammar of Graphics** Ліленда Вілкінсона.


## Що таке Grammar of Graphics?

Спосіб опису візуалізації даних через її структурні елементи - дані, візуальні елементи, способи кодування інформації, шкали і масштаби, координати, статистики і т.д. 

## Структура візуалізації

- data
- aestethics
- geometry
- statistics
- scales
- facets
- coordinates
- themes

## Принади ggplot2

- Хороші дефолтні налаштування
- Доступ до всіх ключових налаштувань на нижчому рівні (шрифти, кольори, теми)
- Наявність розширень і доповнень від спільноти
- Чудова документація

## Початок роботи

```{r, eval=FALSE}
install.packages("ggplot2") #встановлення бібліотеки
```

```{r, eval=TRUE}
library(ggplot2) #завантаження бібліотеки
data("iris") #завантаження датасету
```

##Дані

```{r}
head(iris)
```

## Простий графік

```{r, eval=FALSE, echo=TRUE}
ggplot(iris, aes(x=Sepal.Length, 
                 y=Sepal.Width, 
                 color = Species))+
      geom_point()
```

## Простий графік

```{r, eval=TRUE, echo=FALSE}
ggplot(iris, aes(x=Sepal.Length, 
                 y=Sepal.Width, 
                 color = Species))+
      geom_point()
```

## Розбираємо код

**ggplot** - базова функція  
**iris** - набір даних, з яким ми працюємо  
**aes** -   
**x, y, color** - виміри, з яких будується візуалізації

## Трохи ускладнимо

```{r, eval=FALSE, echo=TRUE}
ggplot(iris, aes(x=Sepal.Length, 
                 y=Sepal.Width, 
                 color = Species))+
      geom_point()+
      geom_smooth(method = "lm", se = FALSE)+
      facet_wrap(~Species)
```

## Результат

```{r, eval=TRUE, echo=FALSE}
ggplot(iris, aes(x=Sepal.Length, 
                 y=Sepal.Width, 
                 color = Species))+
      geom_point()+
      geom_smooth(method = "lm", se = FALSE)+
      facet_wrap(~Species)
```

## Аргументи естетики

- color
- fill
- size
- group
- alpha

## Аргументи всередині aes (кодування інформації)
```{r, eval=TRUE}
head(mtcars)
```
```{r, eval=FALSE, echo=TRUE}
ggplot(mtcars, aes(mpg, cyl, 
                   color=as.factor(cyl),
                   size=hp,
                   alpha=hp))+
      geom_point()
```

## Результат

```{r, eval=TRUE, echo=FALSE}
ggplot(mtcars, aes(mpg, cyl, 
                   color=as.factor(cyl),
                   size=hp,
                   alpha=hp))+
      geom_point()
```

## Аргументи за межами aes (декорації)

```{r, eval=FALSE, echo=TRUE}
ggplot(mtcars, aes(mpg, cyl))+
      geom_point(color="red",
                 size=2,
                 alpha=0.5)
```

## Результат

```{r, eval=TRUE, echo=FALSE}
ggplot(mtcars, aes(mpg, cyl))+
      geom_point(color="red",
                 size=2,
                 alpha=0.5)
```

## Геометрії
- geom_bar
- geom_line
- geom_area
- geom_point
- geom_linerange
- geom_histogram
- geom_ribbon
- geom_raster
- geom_segment
- geom_curve

## Geom_bar

```{r, eval=TRUE, echo=TRUE}
library(datasets)
data("precip")
prcp <- data.frame(city = as.character(names(precip)), 
                   precipitation = (unname(precip)))
```
```{r, eval=FALSE}
ggplot(head(prcp, 10))+
      geom_bar(aes(reorder(city, precipitation), 
                   precipitation), 
               stat="identity",
               fill="darkred")+
      coord_flip()
```

## Результат

```{r, eval=TRUE, echo=FALSE}
ggplot(head(prcp, 10))+
      geom_bar(aes(reorder(city, precipitation), 
                   precipitation), 
               stat="identity",
               fill="darkred")+
      coord_flip()
```

## geom_line, geom_area
```{r, eval=TRUE}
data("economics")
head(economics)
```
```{r, eval=FALSE}
ggplot(economics)+
      geom_area(aes(date, unemploy), 
                stat="identity", 
                fill="darkred", 
                alpha=0.3)+
      geom_line(aes(date, unemploy),
                size=1,
                color="darkred")
```

## Результат

```{r, eval=TRUE, echo=FALSE}
ggplot(economics)+
      geom_area(aes(date, unemploy), 
                stat="identity", 
                fill="darkred", 
                alpha=0.3)+
      geom_line(aes(date, unemploy),
                size=1,
                color="darkred")
```

## geom_histogram

```{r, eval=TRUE}
data("mtcars")
head(mtcars)
```
```{r, eval=FALSE}
ggplot(mtcars)+
      geom_histogram(aes(mpg),
                     binwidth = 1,
                     fill="darkred")

```

## Результат
```{r, eval=TRUE, echo=FALSE}
ggplot(mtcars)+
      geom_histogram(aes(mpg),
                     binwidth = 1,
                     fill="darkred")
```

## geom_polygon
```{r, eval=TRUE, echo=TRUE}
require(raster)
ukraine <- getData(name = "GADM", country = "UKR", level=1)
ukraine <- fortify(ukraine)
```
```{r, eval=FALSE}
ggplot(ukraine)+
      geom_polygon(aes(long, lat, group=group),
                   fill= "grey",
                   color="white",
                   alpha=0.6)+
      coord_map()+
      ggthemes::theme_map()
```

## Карта
```{r, eval=TRUE, echo=FALSE}
ggplot(ukraine)+
      geom_polygon(aes(long, lat, group=group),
                   fill= "grey",
                   color="white",
                   alpha=0.6)+
      coord_map()+
      ggthemes::theme_map()
```

## Stats
- identity
- fill

## Scales

- color
- fill
- size
- alpha

## Coordinates

- coord_flip
- coord_polar
- coord_map

## Ускладнимо ще трохи

```{r}
data("presidential")
head(presidential)
```

```{r, eval=FALSE, echo=TRUE}
ggplot(presidential) +
      geom_linerange(aes(x=reorder(name, end), 
                         ymin=start, 
                         ymax=end, 
                         color=party),
                     size=4) +
      coord_flip()+
      scale_color_brewer(type="qual")+
      scale_y_date(date_breaks = "5 years", date_labels = "%Y")+
      xlab("Президент")+
      ylab("Роки правління")+
      guides(color=guide_legend(title="Партія"))+
      theme_bw()+
      theme(text = element_text(family = "Open Sans", size=10))
```

## Що з цього вийшло

```{r, eval=TRUE, echo=FALSE}
ggplot(presidential) +
      geom_linerange(aes(x=reorder(name, end), 
                         ymin=start, 
                         ymax=end, 
                         color=party),
                     size=4) +
      coord_flip()+
      scale_color_brewer(type="qual")+
      scale_y_date(date_breaks = "5 years", date_labels = "%Y")+
      xlab("Президент")+
      ylab("Роки правління")+
      guides(color=guide_legend(title="Партія"))+
      theme_bw()+
      theme(text = element_text(family = "Open Sans", size=10))
```

## Або так

```{r, eval=FALSE}
ggplot(presidential) +
      geom_linerange(aes(x="Президент", 
                         ymin=start, 
                         ymax=end, 
                         color=party),
                     size=10) +
      geom_text(aes(x="Президент", y=start, label=name), size=2, hjust = 0)+
      coord_flip()+
      scale_color_brewer(type="qual")+
      scale_y_date(date_breaks = "5 years", date_labels = "%Y")+
      guides(color=guide_legend(title="Партія"))+
      theme_bw()+
      theme(axis.title = element_blank(),
            text = element_text(family = "Open Sans", size=10))
```

## Вийде щось таке

```{r, eval=TRUE, echo=FALSE}
ggplot(presidential) +
      geom_linerange(aes(x="Президент", 
                         ymin=start, 
                         ymax=end, 
                         color=party),
                     size=10) +
      geom_text(aes(x="Президент", y=start, label=name), size=2, hjust = 0)+
      coord_flip()+
      scale_color_brewer(type="qual")+
      scale_y_date(date_breaks = "5 years", date_labels = "%Y")+
      guides(color=guide_legend(title="Партія"))+
      theme_bw()+
      theme(axis.title = element_blank(),
            text = element_text(family = "Open Sans", size=10))
```

## Заголовки
``` {r, eval = FALSE}
xlab("\nЗаголовок осі")+
ylab("Заголовок осі\n")+
ggtitle("Написати тут заголовок графіку\n")+
guides(color=guide_legend(title="Заголовок легенди"))+      
```

## Теми

- theme_bw()
- theme_minimal()
- theme_classic()

## Theme
``` {r, eval = FALSE}
theme(#basic elements
            line = element_line(color="#EFF2F4"),
            rect = element_rect(color="#CCD0D7"),
            text = element_text(size=12, family="Open Sans Light", colour = "#5D646F"),
            plot.title = element_text(size=22, family="Open Sans", face="bold", colour = "#3A3F4A", hjust=-0.125),
            #panel
            panel.border=element_blank(),
            panel.background = element_rect(fill = "#EFF2F4"),
            plot.background = element_rect(fill = "#EFF2F4"),
            #axes
            axis.title=element_text(size=12, family="Open Sans Light", colour = "#5D646F"),
            axis.ticks=element_blank(),
            axis.text=element_text(size=10, family="Open Sans Light", colour = "#5D646F"),
            #grid
            panel.grid.major = element_line(colour = "#CCD0D7", size=.25),
            panel.grid.minor = element_blank(),
            #legend
            legend.margin = unit(0, "points"),
            legend.key.height=unit(5, "points"),
            legend.position = c(0.215, 1.05),
            legend.direction = "horizontal", 
            legend.box = "vertical",
            legend.box.just = "left",
            legend.key = element_blank(),
            legend.background = element_rect(fill = "#EFF2F4"),
            legend.text = element_text(family="Open Sans Light", colour = "#3A3F4A", hjust=0),
            legend.title.align = 0,
            legend.text.align = 0,
            plot.margin = unit(c(60, 45, 60, 45), "points"))     
```

## Додаткові пакети
``` {r, eval = FALSE}
require(ggthemes) #готові теми для оформлення графіків
require(scales) #якщо ви хочете редагувати 
require(viridis) #якщо вам потрібні кольори
require(raster) #якщо ви хочете отримати карту
require(ggiraph) #якщо вам потрібна інтерактивність
require(ggrepel) #якщо вам потрібні красиві підписи
devtools::install_github("dgrtwo/gganimate") #якщо вам потрібна анімація
```